【裁判字號】    99,聲,260
【裁判日期】    991216
【裁判案由】    選派清算人
【裁判全文】
臺灣臺中地方法院民事裁定  99年度聲字第260號
聲  請  人  財政部臺灣省中區國稅局民權稽徵所
法定代理人  黃昌宏
相  對  人  美村建設股份有限公司
上列聲請人與相對人美村建設股份有限公司間因公司清算事件，
聲請選派清算人，本院裁定如下：
    主  文
選派邢建緯律師（正誠法律事務所，通訊地址：台中市○○路○
段128號3樓）為美村建設股份有限公司清算人。
聲請程序費用由相對人負擔。
    理  由
一、本件聲請意旨略以：相對人之董監事任期業於民國（下同）
    95年5月29日屆滿，經濟部於96年7月3日函限相對人於96年9
    月25日前完成改選董監事，然相對人並未依限完成改選並辦
    理改選登記，原任董監事均已自96年9月26日當然解任，並
    於經濟部關於相對人變更登記表中註記在案，且經經濟部於
    97年6月2日函文為廢止登記，依法應進入清算程序，因原任
    董監事均已當然解任，已無法定清算人，且章程亦無規定如
    何選任清算人，股東會亦無選任清算人，致相對人之清算事
    務無法進行，其有關之稅捐文書亦無應受送達人可為送達，
    為核課稅捐及文書送達之必要，聲請鈞院裁定選派相對人公
    司清算人等語。
二、按公司之清算，以董事為清算人。但本法或章程另有規定或
    股東會另選清算人時，不在此限。不能依前項之規定定清算
    人時，法院得因利害關係人之聲請，選派清算人。公司法第
    322條定有明文。故公司必於全體董事不能擔任或公司章程
    未訂定或股東會未另選清算人時，法院始得因利害關係人之
    聲請選派清算人（參見最高法院93年度台上字第2396號判決
    意旨）。經查：聲請人主張上揭事實，已據其提出經濟部96
    年7月3日以經授商字第09601144560號函、相對人公司變更
    登記表、經濟部97年6月2日以經授商字第09701126970號函
    、相對人財產歸屬資料清單在卷為憑，核屬相符，本件聲請
    人以利害關係人身分聲請法院選派清算人，依首揭法條規定
    及最高法院判決意旨，即無不合，應予准許。
三、又公司法第84條規定：「清算人之職務如左：(一)了結現務
    。(二)收取債權、清償債務。(三)分派盈餘或虧損。(四)分
    派賸餘財產。清算人執行前項職務，有代表公司為訴訟上或
    訴訟外一切行為之權」，且依公司法第326條第1項規定，清
    算人就任後，應即檢查公司財產情形，造具財務報表及財產
    目錄，送經監察人審查，提請股東會承認後，並即報法院，
    可見清算人宜由具有法律或財務會計專業智識之客觀公正人
    士如律師或會計師充任，始為適當。本院乃函請社團法人臺
    中律師公會推薦適當人選，經該公會函復推薦邢建緯律師為
    本件清算人，本院依上開函文所附之基本資料表內載邢建緯
    律師執業律師14年乙情，學經歷俱優，足認其應屬適當人選
    ，爰裁定選派邢建緯律師為相對人之清算人。
四、依非訟事件法第21條第2項、民事訴訟法第95條、第78條，
    裁定如主文。
中    華    民    國    99    年    12    月    16    日
                  民事第四庭    法  官  張國華
正本係照原本作成。
本裁定不得抗告。
中    華    民    國    99    年    12    月    16    日
                                書記官  王麗麗

司法院資訊處製作；財團法人民間司法改革基金會備份。
